【裁判字號】    94,易,1293
【裁判日期】    950323
【裁判案由】    詐欺
【裁判全文】
臺灣臺中地方法院刑事判決      九十四年度易字第一二九三號
公  訴  人  臺灣臺中地方法院檢察署檢察官
被      告  己○○
                    （另案於臺灣臺北監獄執行中）
            子○○
上列被告等因詐欺案件，經檢察官提起公訴（九十三年度偵續字
第二五一號），本院判決如下：
    主  文
己○○共同連續行使偽造私文書，足以生損害於他人，累犯，處
有期徒刑壹年陸月；如附表所示偽造之「賴欣惠」與「巧今國際
有限公司」印章、印文均沒收。
子○○共同連續行使偽造私文書，足以生損害於他人，處有期徒
刑陸月，如易科罰金，以參佰元折算壹日；如附表所示偽造之「
賴欣惠」與「巧今國際有限公司」印章、印文均沒收。
    犯罪事實
一、己○○與子○○（原名趙寶釵）為夫妻，己○○之素行不佳
    ，曾有違反藥物藥商管理條例及過失致死等前案紀錄，又曾
    因偽造文書罪，經最高法院以民國八十五年度台上字第四０
    六六號判決判處有期徒刑一年確定，經逃亡、緝獲、送監執
    行後，於八十九年十月十九日執行完畢出監。
二、緣己○○自九十年四月三日起，繼子○○為「銘典國際有限
    公司」之負責人，並將公司之營業所，遷往臺中市○○區○○路五０九巷十號一樓處；同年四月十六日，己○○以子○○為登記負責人，在上址二樓處，設立「永今國際有限公司
    」，以經營首飾、貴金屬之批發、零售及製造為主要之登記
    營業項目，並實際擺置數量不詳之黃金飾品，而陸續僱用卯
    ○○、丙○○、丑○○、甲○○、戊○○等近二十人（另自
    九十年七月三十一日起僱用寅○○，至乙○○則有領薪資而
    無實際工作），從事分類、盤點、包裝、飾品製作學徒、接
    聽電話、整理資料等工作（惟卯○○工作之處所為一樓）。
    九十年六月二十九日，己○○再將「銘典國際有限公司」之
    名稱，申請變更登記為「巨今國際有限公司」，主要之營業
    項目亦自唱片業，申請變更登記為首飾、貴金屬批發、零售
    及製造業。惟己○○不欲為正當途徑之經營，反欲利用其有
    在經營黃金批發、零售或製造之外觀，詐騙於九十年六月初
    認識之癸○○財物，遂與實際上亦經常在上址一、二樓出入
    ，並有涉入公司管理、運作及會計事務之子○○（化名為「
    賴欣惠」），共同基於意圖為自己不法之所有、偽造私文書
    後復持以行使及明知未經設立登記，仍以公司名義對外為法
    律行為之概括犯意聯絡：
  (一)由己○○於九十年六月間，以投資黃金買賣、加工之利潤極
    高，如投資新臺幣（下同）五十萬元，每月之利潤可達三、
    四萬元等詞為餌，力邀癸○○加入實際上並不存在之黃金公
    會「巧今國際（金融管理）股份有限公司」，癸○○因經濟
    狀況欠佳，亦希望藉由投資改善個人之經濟狀況，聞之頗為
    心動，惟因乏足夠之現金以投資，遂將此情形告知己○○，
    惟己○○竟進一步佯作協助癸○○，稱可先提供公司之客票
    予癸○○以調借現款，遂於九十年六月二十四日，提供實際
    上無法兌現之支票二紙（戶名為何允順，面額合計為五十三
    萬六千元），交予癸○○，並於九十年六月二十五日，佯稱
    於一個月內，會協助癸○○贖回車輛，而介紹及陪同癸○○
    前往位於臺中市○區○○○路一七八號之「順泰當鋪」，致
    使癸○○不察，先於九十年六月二十五日，將其所有車牌號
    碼6H- 9850號之自用小客車，質當予「順泰當鋪」，得款二
    十五萬元後，與己○○共同返回臺中市○○區○○路五０九
    巷十號處，將二十五萬元交予子○○，以投資己○○所稱「
    ０‧五單位」（一單位為五十兩）之黃金，再於向父親壬○○調借得五十萬元後，於九十年六月二十七日，前往位於臺
    中市○○區○○路二段六十一號之合作金庫銀行五權分行，
    自其合作金庫南臺中分行0000000000000 號之帳戶內，提領
    五十萬元之現金後，當己○○之面，交予子○○，以投資「
    一單位」之黃金。
  (二)己○○見癸○○有能力以支票調現，遂於同年六月三十日，
    向癸○○佯稱欲使其增加投資以賺取更多之利潤，而再提供
    二紙支票（戶名、面額不詳）予癸○○調現，致使癸○○於
    再向父親壬○○調得五十萬元後，於九十年七月六日，分別
    以金融卡轉帳（二筆，金額各為十萬元）及現金提領（自合
    作金庫銀行西屯分行一次提領三十萬元）之方式，將該五十
    萬元，分別匯入己○○聯邦商業銀行臺中分行000000000000
    號之帳戶內，或至臺中市○○區○○路五０九巷十號處，當
    面交予己○○、子○○收受，而總計投資達一百二十五萬元
    （即二‧五單位）。
  (三)己○○及子○○為使癸○○相信其確已加入成為「巧今國際
    （金融管理）股份有限公司」之會員，竟於癸○○交付七十
    五萬元（即九十年六月二十五日之二十五萬元及六月二十七
    日之五十萬元）後之一、二個星期，及九十年七月六日交付
    五十萬元後不久，先以不明之方式，偽刻完成「巧今國際有
    限公司」與「賴欣惠」之印章各一枚後，冒用實際上未經設
    立登記之「巧今國際（金融管理）股份有限公司」名義，印
    製載有癸○○提存黃金七十五兩（即一‧五單位）及五十兩
    （即一單位）等入會資料之「入會收執聯」各一紙（入會日
    期填寫為九十年六月二十五日），除蓋用「巧今國際有限公
    司」之印章於其上外，另並分別以介紹人（己○○）及代理
    人（冒名「賴欣惠」）之名義，蓋用印章於其上，而偽造完
    成「巧今國際（金融管理）股份有限公司入會收執聯」二紙
    後，由子○○於上述時間，交予癸○○，而連續行使之，分
    別足以生損害於賴欣惠及癸○○，並連續明知為未經設立登
    記，而以「巧今國際（金融管理）股份有限公司」之名義，
    對外為法律行為。惟己○○與子○○，旋即藉詞欲將二紙入
    會收執聯併為一紙，而由子○○將該二紙入會收執聯收回（
    致癸○○僅留存其中一單位之入會收執聯影本）。
  (四)己○○及子○○既已得款，九十年七月二十五日，己○○即
    以電話通知癸○○，無故要求癸○○退會，並告以須自行吸
    收退會之違約金即投資款之百分之二十。癸○○認其剛加入
    成為會員，何以己○○立即要求其退會，故並未同意，二人
    並迭起爭執。九十年八月七日，己○○進一步託不知情之二
    人共同友人辛○○（原名陳進明），持「巧今國際（金融管
    理）股份有限公司入會退款申請書」一紙，前往癸○○之父
    親壬○○位於苗栗縣銅鑼鄉之住處，要求癸○○簽立上開申
    請書，而再次以未經設立之「巧今國際（金融管理）股份有
    限公司」名義，對外為法律行為。癸○○初不願意，惟經父
    親之勸說，始同意簽寫上開退款申請書，惟另書明若須吸收
    百分之二十之違約金，則該退款申請書無效之協議書一紙，
    交由辛○○一併攜回，轉交己○○簽名，惟己○○則置之不
    理。九十年九月間，己○○先前交予癸○○調現之支票陸續
    跳票，「巧今國際（金融管理）股份有限公司入會退款申請
    書」內所載「於接獲本申請書起，二週內將通知代理人（按
    ：即『永今國際有限公司』）或當事人，將應退款項於扣除
    20％後，逕行匯入原指定帳戶」之履行期限，亦早已經過，
    惟癸○○與壬○○，仍未取得任何退會之款項。己○○與子
    ○○為遮掩犯行、遷延時日，復於同年十月二十日，持「贏
    驊興業有限公司」（負責人簡永松，面額二十四萬元）、「
    軒瀧興業有限公司」（負責人羅玉祥，面額二十三萬五千元
    ）支票各一紙，由己○○背書後，各駕一部自小客車，前往
    苗栗縣公館鄉五穀休息站，由子○○下車出面將該二紙支票
    交予壬○○，稱欲用以清償部分欠款、實則該二紙支票之發
    票人，均經銀行列為拒絕往來戶。是癸○○（或壬○○）始
    終未能取回任何款項，乃知遭己○○與化名「賴欣惠」之子
    ○○詐騙情事。
三、案經癸○○訴由臺灣臺中地方法院檢察署檢察官偵查起訴。
    理  由
一、訊據被告己○○、子○○固坦承二人為夫妻，己○○並於九
    十年間，為址設臺中市○○區○○路五０九巷十號一、二樓
    「巨今國際有限公司」及「永今國際有限公司」之實際負責
    人，二家公司均以首飾及貴金屬之批發、零售與製造等為主
    要登記營業項目，己○○並僱用卯○○、丙○○、丑○○、
    甲○○、戊○○、寅○○等人，在上址從事分類、盤點、包
    裝、飾品製作學徒、接聽電話、整理資料等工作，惟均矢口
    否認有何詐欺、偽造私文書、行使偽造私文書及以未經設立
    登記之「巧今國際（金融管理）股份有限公司」名義對外為
    法律行為之犯行。被告己○○辯稱：伊未曾以投資黃金加工
    、買賣之名義，邀請告訴人癸○○加入所謂之黃金公會或「
    巧今國際（金融管理）股份有限公司」，亦未曾於九十年六
    月二十四日，交付以何允順為發票人之支票二紙，供告訴人
    調現；告訴人固曾向「順泰當鋪」典當車輛，惟所得款項並
    未交予伊；九十年六月二十七日或七月六日，伊亦未收受告
    訴人所稱用以投資黃金加工、買賣之現款五十萬元或三十萬
    元；而告訴人固曾匯款二筆共二十萬元至伊聯邦商業銀行臺
    中分行之帳戶內，然此係告訴人償還對伊之欠款；至伊之所
    以曾在告訴人持有之支票上背書，純係因告訴人之經濟狀況
    始終不佳，為協助告訴人調借現金，故由伊在支票上背書擔
    保；而告訴人所指之「巧今國際（金融管理）股份有限公司
    入會收執聯」、「巧今國際（金融管理）股份有限公司入會
    退款申請書」，伊非但未曾見過，更未曾請託辛○○將該「
    巧今國際（金融管理）股份有限公司入會退款申請書」交由
    告訴人簽名云云。被告子○○亦辯稱：伊於告訴人所指述之
    期間，均在臺中市○○區○○路五０九巷十號一樓處，教授
    鋼琴，伊從未對外自稱「賴欣惠」或「賴小姐」，亦從未涉
    入「永今國際有限公司」或「巨今國際有限公司」之經營，
    或在公司任職，告訴人所指述之事實，伊均不知情云云。
二、惟查，被告己○○與子○○之上開犯罪事實，業據證人即告
    訴人癸○○迭於警詢、檢察官訊問及本院審理中，證、指述
    甚詳（證人即告訴人癸○○於警詢及檢察官訊問中之證述，
    因其於本院審理中到庭具結後所為相同意旨之證述，均具有
    證據能力），並有其提出之「順泰當鋪」當票影本、「巧今
    國際（金融管理）股份有限公司入會收執聯」影本、「巧今
    國際（金融管理）股份有限公司入會退款申請書」影本、合
    作金庫南臺中分行0000000000000 號帳戶存摺影本、「贏驊
    興業有限公司」為發票人（負責人簡永松，面額二十四萬元
    ）之支票正、反面影本與退票理由單影本、「軒瀧興業有限
    公司」為發票人（負責人羅玉祥，面額二十三萬五千元）之
    支票正、反面影本與退票理由單影本各一紙（以上均附於發
    查卷內）、陳述狀一份（附於他字卷第三十二頁、第三十三
    頁）、臺灣臺中地方法院檢察署檢察官依職權查得之「巨今
    國際有限公司」與「永今國際有限公司」設立、變更登記資
    料、「贏驊興業有限公司」與「軒瀧興業有限公司」支票存
    款帳戶之票據信用情形、合作金庫銀行南臺中分行以九十四
    年一月十八日合金南台存字第0930006844號函覆之告訴人帳
    戶匯款匯入、轉出與提領情形、聯邦商業銀行以九十四年二
    月十八日 (94)聯銀中字第號函檢送之被告己○○0000000
    00000 號帳戶開戶印鑑卡與交易明細表（以上均附於偵續卷
    內）等分別附卷可稽。被告己○○與子○○雖分別以前詞置
    辯，然：
  (一)證人壬○○業於本院審理中到庭證稱：伊女兒癸○○說要投
    資「施先生」的黃金，故伊於九十年七月間左右，曾經匯款
    二筆各五十萬元予癸○○，交由其投資黃金；當時癸○○告
    訴伊，投資黃金每月可得多少紅利，但在伊的認知中，沒有
    這麼好的事。癸○○曾經拿「巧今國際（金融管理）股份有
    限公司入會收執聯」給伊看，伊亦曾與癸○○一同前往「巧
    今公司」二樓之陳列室參觀，當時，「賴欣惠」（好像即為
    在庭之被告子○○）亦在場，施先生並說：這些都是我們參
    與投資的黃金。後來，辛○○拿著一張表格到伊住處找伊，
    說要退費，但要扣除百分之二十的費用，癸○○不肯，但伊
    說：吃虧就吃虧，不然怎麼辦？癸○○始在該「巧今國際（
    金融管理）股份有限公司入會退款申請書」上簽名。之後，
    在苗栗公館交流道，伊第二度看到「賴欣惠」，但後面還有
    一輛車跟著，因為之前交予伊之客票均退票，故「賴欣惠」
    拿新之支票前來，惟伊前後取得之支票，均遭退票、無法兌
    現等語（見本院九十四年十月六日審判筆錄第二十八頁至第
    三十七頁）。
  (二)證人辛○○、庚○○夫婦亦分別於檢察官訊問及本院審理中
    到庭證稱：
    1.當時伊太太也有向被告己○○投資黃金，共投資了五十萬
      元，沒有拿到買賣黃金的文件，但本來有一張紙，後來被
      「賴欣惠」收回了，該張紙與卷附「巧今國際（金融管理
      ）股份有限公司入會收執聯」之型式相同。「賴欣惠」是
      聽己○○的指示做事，也是做黃金的。伊曾經拿過東西給
      壬○○，是關於百分之二十的事，應該就是卷附這張「巧
      今國際（金融管理）股份有限公司入會退款申請書」，因
      為當時癸○○與己○○吵得很不愉快，所以己○○要伊拿
      過去，等到寫好之後，伊有拿回去給己○○等語（見本院
      九十四年九月八日審判筆錄第十五頁至第二十六頁、九十
      四年十六日審判筆錄第三十七頁至第三十八頁證人辛○○
      之證述；另見偵續卷第一三五頁以下檢察官訊問筆錄）。
    2.「己○○要癸○○投資時，我沒有看到。但是癸○○有拿
      入會收執聯給我們看，收執聯己○○也有拿這份給我們看
      。我們的收執聯被『賴欣惠』拿走了」（見偵字第一三九
      號卷第五十八頁檢察官訊問證人庚○○筆錄）、「那時先
      聽癸○○說黃金投資不錯，我們也實際到己○○公司去看
      。一樓是辦公室，二樓是黃金的擺飾，也有師傅在做黃金
      的加工‧‧‧，所以才想說投資」、「（你先生是否曾經
      拿文件給癸○○？此事妳是否知道？）有」、「好像是癸○○要退會，要先簽名的文件」、「當初是透過己○○才
      認識『賴欣惠』」、「感覺上就像是老闆與員工」、「到
      法院才知道『賴欣惠』是假名」、「（妳們的入會收執聯
      現在何處？）當初要求退會時被他們拿回去了」等語（見
      本院九十四年九月八日審判筆錄第二十二頁至第二十六頁
      ）。
  (三)另證人卯○○、丙○○、丑○○、甲○○、寅○○、乙○○
    ，均於檢察官訊問中及本院審理中，明確指認偵字第一三九
    號卷第十八頁相片中之女子（被告子○○坦承相片中之女子
    為其本人，見本院卷(一)第二一０頁準備程序筆錄）或在庭之
    被告子○○，即為其等在臺中市○○區○○路五０九巷十號
    處工作或居住當時所見之「賴欣惠」或「賴小姐」。證人卯
    ○○並稱：「（『賴欣惠』當時有無在永今或巨今公司工作
    ？）有，但我不知道她的職稱是什麼」（見本院卷(一)第二二
    二頁）；證人丙○○稱：「我們都叫她『賴小姐』」、「『
    賴小姐』會拿飾品回來讓我們點貨、批發，有戒指或項鍊」
    、「（妳在公司的職稱？）經理」、「（妳的直接上級是誰
    ？）就是施先生跟『賴小姐』」（見本院卷(一)第十七頁、第
    十八頁）；證人丑○○稱：「那時她叫『賴欣惠』」、「己○○說她是我們裡面的助理，叫她『賴小姐』就可以」、「
    （『賴欣惠』在公司的地位如何？丙○○是否需要聽她的話
    ？）比丙○○地位高，丙○○要聽她的話」（見本院卷第二
    九三頁、第二九四頁、卷(二)九十五年三月二日審判筆錄第十
    二頁）；證人甲○○稱：「（有無看過發查卷第七頁之『巧
    今國際（金融管理）股份有限公司入會收執聯』？）有，是
    在『巨今公司』，當時施先生建議我投資」、「（是看過誰
    的入會收執聯？）我自己本身的」、「（妳有無辦法提出妳
    的入會收執聯？）被己○○收走了」（見本院卷(一)第二十六
    頁、第二十七頁）、證人乙○○稱：「（有無看過在庭上的
    子○○？）有」、「（是在何情形、時間下看過？）己○○
    之前開的巨匠金飾公司，她是裡面的會計」、「己○○介紹
    說她叫『賴欣惠』」、「己○○當時說她是會計」（見本院
    卷(一)第二九二頁、第二九三頁）等語。
  (四)上開證人壬○○、辛○○、庚○○、卯○○、丙○○、丑○○、甲○○、寅○○、乙○○等人之證述，均堪為本件告訴
    人癸○○之證、指述意旨確係屬實之佐證，被告己○○、子
    ○○猶辯稱：並無為本案之犯行云云，並無可採。而其二人
    既具有夫妻之關係，九十年六、七月間前後，均有參與「巨
    今國際有限公司」及「永今國際有限公司」公司之經營或事
    務之運作，告訴人之投資款，均以匯款或現金給付之方式，
    交由其二人收受，「巧今國際（金融管理）股份有限公司入
    會收執聯」上，均有其二人之印文（被告子○○部分係化名
    「賴欣惠」）存在，該收執聯並係由被告子○○收回，甚至
    於被告己○○原交付之支票陸續跳票後，亦係由被告子○○
    出面交付新之支票予證人壬○○，依此前開全部歷程觀之，
    自足認其二人，就本案告訴人指述之犯行，均具有犯意之聯
    絡與行為之分擔。本件事證明確，被告己○○與子○○之犯
    行，均堪認定。
三、核被告己○○與子○○所為，均係犯刑法第三百三十九條第
    一項之詐欺取財罪、第二百十六條、第二百十條之行使偽造
    私文書罪及公司法第十九條第二項前段之違反未經登記不得
    以公司名義為法律行為罪（公司法第十九條第二項前段，於
    被告二人行為後之九十年十一月十二日，雖自原「違反前項
    規定者，行為人『各』處‧‧‧」，修正公布為「違反前項
    規定者，行為人處‧‧‧」，惟各項構成要件與法律效果均
    未經變動，然依刑法第二條第一項前段從新之原則，仍應適
    用被告二人行為後之公司法第十九條第二項前段論處）。被
    告己○○與子○○就上開犯行，均具有犯意之聯絡與行為之
    分擔（已如前述），均為共同正犯。而其等為偽造「巧今國
    際（金融管理）股份有限公司入會收執聯」，而偽造「賴欣
    惠」與「巧今國際有限公司」之印章與印文，偽造後復持以
    行使，偽造印章、印文之行為，為偽造私文書之部分行為，
    偽造私文書之低度行為，則應為其後高度之行使行為所吸收
    ，均不另論罪。另其等利用不知情之辛○○，為其等持「巧
    今國際（金融管理）股份有限公司入會退款申請書」交予告
    訴人癸○○簽名部分，雖在詐欺行為已完成後，然該行為之
    本身，既仍屬公司法第十九條第二項前段之犯行，被告二人
    就此部分，仍應論以間接正犯。又其等所為多次前開三罪之
    犯行，均時間緊接、方法相同，又係觸犯構成要件相同之罪
    名，顯係基於概括犯意為之，均應依連續犯之規定論以一罪
    ，並依法加重其刑。至其等所犯前開連續詐欺取財、連續行
    使偽造私文書與連續違反未經登記不得以公司名義為法律行
    為三罪間，則具有方法與目的之牽連關係，應從一重之連續
    行使偽造私文書罪處斷。檢察官起訴意旨雖未敘及被告己○○、子○○行使偽造私文書及違反未經登記不得以公司名義
    為法律行為之犯行，然此二部分之犯行，既與業經起訴之部
    分，具有牽連犯之裁判上一罪關係，原為起訴效力所及，本
    於審判不可分之原則，本院仍應併予審理。末查，被告曾因
    偽造文書罪，經最高法院以八十五年度台上字第四０六六號
    判決判處有期徒刑一年確定，經逃亡、緝獲、送監執行後，
    始於八十九年十月十九日執行完畢出監等情，業有其臺灣高
    等法院被告全國前案紀錄表在卷可稽，其於受有期徒刑之執
    行完畢後五年內，再犯本件有期徒刑以上之罪，為累犯，應
    依刑法第四十七條之規定，遞加重其刑。爰審酌被告己○○
    與子○○本件犯罪之動機、目的、詐得之財物金額、犯罪所
    用之手段、犯後均未能坦承犯行、亦未與告訴人達成和解，
    足見均無悔意，且被告己○○非但素行不佳，於本案中復一
    再飾詞卸責，而其於本案中，依告訴人與相關證人之證述，
    顯然較被告子○○立於更主要之支配地位與角色等一切情狀
    ，予以分別量處如主文所示之刑，被告子○○部分，並諭知
    易科罰金之折算標準，以示懲儆（公訴人雖對於被告子○○
    具體求處一年之有期徒刑，惟本院審酌被告子○○於本案中
    ，相較於被告己○○言，實居於次要之支配地位與角色，且
    其與被告己○○原即具有夫妻之關係，或係因此而參與本案
    之犯行等情狀，認公訴人之求刑，尚嫌過重）。至如附表所
    示偽造之「賴欣惠」與「巧今國際有限公司」印章、印文，
    均應依刑法第二百十九條之規定宣告沒收。
四、不另為無罪之諭知部分：
  (一)公訴意旨另以：被告己○○另有於前開詐騙告訴人癸○○之
    過程中（九十年六月三十日至七月六日間），見告訴人有市
    值八千元之香水墜鍊及市值十二萬元之白金翡翠觀世音項鍊
    各一條，竟亦意圖為自己不法之所有，向告訴人佯稱：可幫
    其清洗云云，致使告訴人亦不疑有他，將該二條項鍊均交予
    被告己○○，惟被告己○○嗣後卻藉詞遭竊而拒不返還，因
    認被告己○○、子○○此部分所為，亦涉犯刑法第三百三十
    九條第一項之詐欺取財罪等語。
  (二)按「犯罪事實應依證據認定之，無證據不得認定犯罪事實」
    ，刑事訴訟法第一百五十四條第二項定有明文。本件公訴人
    認被告己○○、子○○涉有前開犯嫌，無非以上開犯罪事實
    ，業據告訴人癸○○指述明確，證人辛○○亦於檢察官訊問
    中證稱：「我印象中她有一條觀音的黃金項鍊說要給己○○
    洗，當時我去找他，癸○○有從己○○的桌子上拿給我看，
    癸○○之前有戴過這條項鍊幾次，所以我有印象。‧‧‧她
    有曾經告訴過我說：己○○有拿她的黃金項鍊，不還她」等
    語（見偵續卷第一三六頁檢察官訊問筆錄），為主要之論據
    。訊據被告己○○與子○○則均堅詞否認有此部分之犯行，
    被告己○○辯稱：未拿告訴人之項鍊清洗等語，被告子○○
    則辯稱：對於此事不知情等語。
  (三)經查：動產之所有，固以占有為表徵，惟直接占有人，並非
    必然為所有權人，況告訴人於向證人辛○○傳述系爭黃金項
    鍊係由其交予被告己○○清洗時，該黃金項鍊係自被告己○○公司之桌上取出，並非戴在告訴人之身上，則告訴人尚非
    直接占有人；而證人辛○○雖證稱：「癸○○之前有戴過這
    條項鍊幾次，所以我有印象」，似可依此推認告訴人原為該
    條黃金項鍊之所有權人，然本案既未實際自被告己○○或子
    ○○之處，扣得該二條項鍊，告訴人亦未能提出其他其對於
    該二條項鍊確有所有權之證明（如：買賣憑證），證人辛○○更曾證稱：「癸○○她經常會從己○○桌上拿東西」等語
    （同前訊問筆錄），則能否謂告訴人所拿取者，均屬其所有
    之物，似仍有合理懷疑之空間。惟無論如何，證人辛○○所
    稱：「她有曾經告訴過我說：己○○有拿她的黃金項鍊，不
    還她」等語，固因係出於告訴人之傳述，依法律之規定，不
    得採為認定犯罪事實之證據，然告訴人於本院審理中，亦已
    自承：伊交付該二條項鍊予被告己○○時，雙方並未訂立字
    據，僅有於事後告知辛○○夫婦二人等語（見本卷院(一)第一
    四八頁、第一四九頁），是如被告己○○確有收受該二條項
    鍊，並於事後已返還告訴人之事實，因雙方於受、付之間，
    均無字據可佐，自無從令被告己○○提出對其有利之證據存
    在，而此部分則不能謂無合理懷疑之空間。是依上所述，被
    告己○○與子○○此部分之犯罪，尚屬不能證明。惟公訴人
    既認此部分，與被告二人業經起訴之部分，具有連續犯之裁
    判上一罪關係，爰不另為無罪之諭知。
據上論斷，應依刑事訴訟法第二百九十九條第一項前段，公司法
第十九條第二項前段，刑法第十一條前段、第二條第一項前段、
第二十八條、第五十六條、第二百十六條、第二百十條、第三百
三十九條第一項、第五十五條、第四十七條、第四十一條第一項
前段、第二百十九條，罰金罰鍰提高標準條例第一條前段、第二
條，判決如主文。
本案經檢察官丁○到庭執行職務。
中    華    民    國  九十五  年    三    月  二十三  日
                臺灣臺中地方法院刑事第六庭
                    審判長法  官  簡 源 希
                          法  官  林 念 祖
                          法  官  鄧 敏 雄
上正本證明與原本無異
如不服本判決，應於送達後十日內向本院提出上訴狀（須附繕本
），上訴於臺灣高等法院臺中分院。
                          書記官  黃 士 益
中    華    民    國    95    年    4     月    7     日
附錄本案論罪科刑法條全文：
中華民國刑法第二百十六條
行使第二百十條至第二百十五條之文書者，依偽造、變造文書或
登載不實事項或使登載不實事項之規定處斷。
中華民國刑法第二百十條
偽造、變造私文書，足以生損害於公眾或他人者，處五年以下有
期徒刑。
中華民國刑法第三百三十九條第一項
意圖為自己或第三人不法之所有，以詐術使人將本人或第三人之
物交付者，處五年以下有期徒刑、拘役或科或併科一千元以下罰
金。
公司法第十九條
未經設立登記，不得以公司名義經營業務或為其他法律行為。
違反前項規定者，行為人處一年以下有期徒刑、拘役或科或併科
新臺幣十五萬元以下罰金，並自負民事責任；行為人有二人以上
者，連帶負民事責任，並由主管機關禁止其使用公司名稱。
附表：應沒收之偽造「賴欣惠」、「巧今國際有限公司」印章、
      印文
┌──┬─────────────┬───┬──────────────┐
│編號│應沒收之偽造印章或印文    │數  量│    備               註     │
├──┼─────────────┼───┼──────────────┤
│ １ │偽造之「賴欣惠」印章      │壹枚  │印文型式如發查卷第七頁「巧今│
│    │                          │      │國際（金融管理）股份有限公司│
│    │                          │      │入會收執聯」所示            │
├──┼─────────────┼───┼──────────────┤
│ ２ │偽造之「巧今國際有限公司」│壹枚  │同上                        │
│    │印章                      │      │                            │
├──┼─────────────┼───┼──────────────┤
│ ３ │偽造之「賴欣惠」印文      │壹枚  │附著於同上入會收執聯上      │
├──┼─────────────┼───┼──────────────┤
│ ４ │偽造之「巧今國際有限公司」│壹枚  │同上                        │
│    │印文                      │      │                            │
├──┼─────────────┼───┼──────────────┤
│ ５ │偽造之「賴欣惠」印文      │壹枚  │附著於與上開型式之同一入會收│
│    │                          │      │執聯上（入會人亦為癸○○，惟│
│    │                          │      │提存之黃金為壹點伍單位）    │
├──┼─────────────┼───┼──────────────┤
│ ６ │偽造之「巧今國際有限公司」│壹枚  │同上                        │
│    │印文                      │      │                            │
└──┴─────────────┴───┴──────────────┘


司法院資訊處製作；財團法人民間司法改革基金會備份。
